【裁判字號】    95,交簡上,163
【裁判日期】    950822
【裁判案由】    過失傷害
【裁判全文】
臺灣高雄地方法院刑事判決           95年度交簡上字第163號
上  訴  人  臺灣高雄地方法院檢察署檢察官
被      告  乙○○
上列被告因過失傷害案件，不服臺灣高雄地方法院高雄簡易庭94
年度交簡字第3211號中華民國95年5 月23日第一審判決（聲請簡
易判決處刑案號：94年度偵字第25487 號）提起上訴，本院判決
如下：
    主  文
上訴駁回。
    事  實
一、乙○○考領有普通小型車駕駛執照，於民國94年6 月3 日零
    時許，在高雄市○○路上某海產店，飲用5 至6 杯威士忌後
    ，原應注意酒後吐氣所含酒精濃度超過每公升0.25毫克，不
    得駕車行駛，且當時其視覺及行為反應能力嚴重降低，判斷
    力及駕駛體能明顯受損，而不能安全駕駛動力交通工具，猶
    於該日1 時10分許，至高雄市鼓山區○○○路由東往西（與
    中華一路交岔路口附近）方向之路邊停車格，欲駕駛車牌號
    碼J8-2111 號自用小客車離開，乙○○於啟動上開自用小客
    車欲駛離該停車格時，本應注意起步前應顯示方向燈，注意
    前後左右有無障礙物或車輛行人，並應讓行進中之車輛行人
    優先通行，而依當時天候晴、夜間有照明、柏油路面乾燥無
    缺陷亦無障礙物，視距良好，且依其智識能力及當時客觀之
    情形，並無不能注意之情事，詎其於起步欲駛出停車格前疏
    於注意及此，驟然駛入該路機車道，適有丙○○騎乘車牌號
    碼XND-839 號重型機車，沿明誠四路由東往西方向行駛而至
    ，亦疏未注意而以超過行車速限（按時速40公里）之時速50
    公里車速行駛，乙○○見狀閃煞不及，而與丙○○騎乘之機
    車發生擦撞，丙○○因而人車倒地，因而受有右股骨頭骨折
    （聲請簡易判決處刑書誤繕為右骰骨頸骨折）、右股骨幹骨
    折、右距骨骨折、左髕骨骨折、右中指、指骨撕脫性骨折、
    右無名指掌骨骨折等傷害，其中右股骨頭骨折及右股骨幹骨
    折造成骨頭缺血壞死而需置換人工股骨或人工關節，而達難
    以治癒之重傷害。嗣經警據報前往處理，由警員對乙○○施
    以酒精濃度測試，測得其吐氣酒精濃度達每公升0.75毫克（
    被告另涉公共危險罪部分，業經本院以94年度交簡字第2060
    號判處拘役40日，如易科罰金以300 元折算1 日確定）。乙
    ○○於肇事後，犯罪未發覺前，主動向到場處理員警承認肇
    事自首而願接受裁判。
二、案經丙○○訴由臺灣高雄地方法院檢察署檢察官偵查起訴。
    理  由
一、本件被告乙○○所犯係死刑、無期徒刑、最輕本刑為3 年以
    上有期徒刑以外之罪，被告就被訴事實為有罪之陳述，經
    審判長告知簡式審判程序之旨，並聽取公訴人及被告之意見
    後，經本院合議庭裁定進行簡式審判程序，合先敘明。
二、上揭事實，業據被告於本院審理時坦承不諱，核與告訴人丙
    ○○於警詢證述之情節，相互符合，並有道路交通事故現場
    圖、道路交通事故調查報告表(一)(二)、酒測濃度測試值表、現
    場照片、高雄醫學大學附設中和紀念醫院診斷證明書等各1
    份在卷可證。足見，被告自白與事實相符，自可採為論罪科
    刑之依據。
三、按汽車起步前應顯示方向燈，注意前後左右有無障礙或車輛
    行人，並應讓行進中之車輛行人優先通行；又按飲酒後，其
    吐氣所含酒精成分超過每公升0.25亳克以上者，不得開車，
    道路交通安全規則第89條第1 項第6 款、第114 條第2 款分
    別定有明文。上開道路交通規定係一般駕駛人所應注意並確
    實遵守之事項，而被告既考領有普通小型車駕駛執照，業據
    被告自承在卷，並有被告之駕駛執照影本1 份在卷可按，應
    對上開規定理當知之甚詳，駕車時應注意上揭規定並確實遵
    守之。而依當時天候晴，夜間有照明，柏油路面乾燥無缺陷
    亦無障礙物，視距良好，有道路交通事故調查報告表附卷可
    憑，且依被告之智識、能力復無任何不能注意之情事，詎其
    竟於酒後呼氣酒精濃度達每公升0.75毫克，顯已達不能安全
    駕駛之程度，仍強行駕車，又疏未注意車輛起駛前，行進中
    之車輛行人應優先通行，致本件車禍發生使告訴人受傷，其
    有過失甚為顯然。又本件肇事責任經送請高雄市政府交通局
    車輛行車事故鑑定委員會結果，亦認被告起駛前未讓行進中
    之車輛先行，酒精濃度過量為肇事主因，告訴人超速行駛，
    為肇事次因等情，有高雄市政府交通局車輛行車事故鑑定委
    員會95年1 月24日高市車鑑字第0950000316號函所附之鑑定
    意見書1 份在卷可稽（見原審卷第12頁至第13頁）。又告訴
    人因本件車禍受有右股骨頭骨折、右股骨幹骨折、右距骨骨
    折、左髕骨骨折、右中指、指骨撕脫性骨折、右無名指掌骨
    骨折等傷害，其中右股骨頭骨折及右股骨幹骨折造成骨頭缺
    血壞死而需置換人工股骨或人工關節，而達難以治癒之重傷
    害乙節，亦有高雄醫學大學附設中和紀念醫院診斷證明書、
    95年4 月11日高醫附秘字第0950001093號函各1 份在卷足佐
    （見原審卷第30頁），則本件告訴人所受之重傷害係被告過
    失行為所致，且與被告之過失行為間有相當因果關係，被告
    過失傷害致重傷之犯行堪予認定。至告訴人就本件車禍之發
    生，雖亦有「超速行駛」之過失，已如前述，然尚無法解免
    被告之罪責。是以，本件事證明確，被告犯行洵堪認定，應
    依法論科。
四、查被告行為後，如附表所示之相關法律均業經變更，並俱於
    95年7 月1 日施行，玆經整體比較結果，裁判時法並未較為
    有利，從而依刑法第2 條第1 項規定，自應適用各該行為時
    法，亦即修正前刑法至明。是核被告所為，係犯刑法第284
    條第1 項後段之過失傷害人致重傷罪。聲請人雖認被告係犯
    刑法第284 條第1 項前段過失傷害罪，然查告訴人因本件車
    禍造成上揭傷害經救治後，右骰骨頭骨折及右骰骨幹骨折造
    成骨頭缺血壞死而需置換人工股骨或人工關節，而達難以治
    癒之重傷害程度，已如前述，是被告所為，應係觸犯刑法第
    284 條第1 項後段之過失致重傷害罪，公訴人認被告所為係
    犯刑法第284 條第1 項前段之過失傷害罪，容有未洽，惟因
    聲請人所起訴被告所為之犯罪事實，與本院認定之事實，具
    有基本社會事實同一性，本院自仍得加以審判，並依刑事訴
    訟法第300 條規定變更起訴法條。又被告於肇事後犯罪未被
    發覺前，主動報警處理及留在現場向司法警察自承肇事，並
    接受裁判，已據證人即到場處理之警員施朝欽於原審證述明
    確（見原審卷第21頁），核與刑法第62條前段規定之自首要
    件相符，依法應減輕其刑。又被告酒醉駕車，並致告訴人受
    傷，應依道路交通管理處罰條例第86條第1 項規定，加重其
    刑，並依刑法第71條第1 項規定，先加後減之。
五、被告犯罪事證既已明確，原審引依修正前刑法（下同）第28
    4 條第1 項後段、第41條第1 項前段、第62條前段，道路交
    通管理處罰條例第86條第1 項，罰金罰鍰提高標準條例第1
    條前段，修正前罰金罰鍰提高標準條例第2 條規定，並審酌
    被告因一時之疏失，致肇本件車禍，其過失行為所造成之結
    果，將使告訴人面臨重大之負擔，且於車禍發生後，至今尚
    未彌補其過失責任，以減低對告訴人所生之損害，及其呼氣
    酒精濃度高達每公升0.75毫克，另考量被告因未禮讓行進中
    之車輛及酒後駕車，係本件車禍發生之主因，及告訴人超速
    行駛係本件車禍之次因，及被告於犯後坦承犯行，態度尚佳
    等一切情狀，量處有期徒刑4 月，並諭知易科罰金之折算標
    準。經核認事用法均無違誤，量刑亦稱妥適，公訴人以原審
    量刑過輕為由提起上訴，指摘原判決不當，並無理由，應予
    駁回（至原審雖未及為新舊法比較，惟現行刑法第2 條第1
    項以適用行為時法為原則，且本案比較結果，仍應適用行為
    時法，已如前述，是原判決適用行為時法即無不當，併予敘
    明）。
據上論斷，應依刑事訴訟法第455 條之1 第1 項、第3 項、第27
3 條之1 第1 項、第368 條，判決如主文。
本案經檢察官甲○○到庭執行職務。
中    華    民    國    95    年    8     月    22    日
                      交通法庭  審判長法  官  施柏宏
                                      法  官  黃宗揚
                                      法  官  洪能超
以上正本證明與原本無異。
不得上訴。
中    華    民    國    95    年    8     月    22    日
                                      書記官  曾小玲
附錄本案論罪科刑法條全文：
中華民國刑法第284條
(過失傷害罪)
因過失傷害人者，處6 月以下有期徒刑、拘役或500 元以下罰金
，致重傷者，處1 年以下有期徒刑、拘役或500 元以下罰金。
從事業務之人，因業務上之過失傷害人者，處1 年以下有期徒刑
、拘役或1 千元以下罰金，致重傷者，處 3 年以下有期徒刑、
拘役或 2 千元以下罰金。
┌───────────────────────────────────────────────┐
│附表：                                                                                        │
├──────┬─────────────┬─────────────┬───────┬────┤
│相關變更條文│行為時法（下稱舊法）之內容│裁判時法（下稱新法）之內容│比  較  理  由│備    註│
├──────┼─────────────┼─────────────┼───────┼────┤
│【罰金刑貨幣│依法律應處罰金、罰鍰者，就│中華民國94年1 月7 日刑法修│刑法之貨幣單位│經按現行│
│單位之變更】│其原定數額得提高為2 倍至10│正施行後，刑法分則編所定罰│由「元（指銀元│法規所定│
│罰金罰鍰提高│倍（刑法乃係定明10倍）。第│金之貨幣單位為新臺幣。94年│）」變更為「新│貨幣單位│
│標準條例第1 │1 條所定得提高倍數之規定，│1月7日刑法修正時，刑法分則│臺幣」，且刑法│折算新臺│
│條前段、第5 │於本條例修正後制定之法律，│編未修正之條文定有罰金者，│分則之罰金數額│幣標準條│
│條與刑法施行│不適用之；本條例修正前公布│自94年1 月7 日刑法修正施行│，亦視該分則先│例第2 條│
│法第1 之1條 │之法律，於本條例修正後修正│後，就其所定數額提高為30倍│前曾修正與否，│之規定折│
│第1 項、第2 │其罰金罰鍰數額或法律經全部│。但72年6 月26日至94年1 月│分別提高3 或30│算後等值│
│項          │修正而其罰金罰鍰數額未予變│7 日新增或修正之條文，就其│倍。          │，是以新│
│            │更者，亦同。              │所定數額提高為3 倍。      │              │法並未較│
│            │                          │                          │              │有利。  │
├──────┼─────────────┼─────────────┼───────┼────┤
│【罰金刑之下│罰金：（銀元）1 元以上。  │罰金：新臺幣1000元以上，以│罰金刑之下限，│舊法下限│
│限與加、減】│                          │百元計算。                │由銀元10元（亦│刑較低，│
│刑法第33條第│                          │                          │經提高）即新臺│較為有利│
│5 款        │                          │                          │幣30元，提高為│        │
│            │                          │                          │新臺幣1000元；│        │
│            │                          │                          │且加（減）之最│        │
│            │                          │                          │低數額，亦由銀│        │
│            │                          │                          │元1 元即新臺幣│        │
│            │                          │                          │3 元，提高為新│        │
│            │                          │                          │臺幣100 元    │        │
├──────┼─────────────┼─────────────┼───────┼────┤
│【自首減輕之│對於未發覺之罪自首而接受裁│對於未發覺之罪自首而接受裁│自首為必減變更│舊法有利│
│變更】刑法第│判者，減輕其刑。          │判者，得減經其刑。        │為得減        │        │
│62條前段    │                          │                          │              │        │
├───┬──┴─────────────┴─────────────┴───────┴────┤
│【易科罰金折│犯最重本刑為5 年以下有期徒│犯最重本刑為5 年以下有期徒│易科罰金折算標│舊法有利│
│算標準變更】│刑以下之刑之罪，而受6 個月│刑以下之刑之罪，而受6 個月│準由銀元300 元│        │
│修正前刑法第│以下有期徒刑或拘役之宣告…│以下有期徒刑或拘役之宣告者│即新臺幣900 元│        │
│41條第1 項前│得以（銀元，下同）1 元以上│，得以新臺幣1000元、2000元│，提高為以新臺│        │
│段、修正前罰│3 元以下折算1 日，易科罰金│或3000元折算1 日，易科罰金│幣1000元、2000│        │
│金罰鍰提高標│。依刑法第41條易科罰金…就│。                        │元或3000元折算│        │
│準條例第2 條│其原定數額提高為100 倍折算│                          │1日           │        │
│與現行刑法第│1 日；法律所定罰金數額未依│                          │              │        │
│41條第1 項前│本條例提高倍數，或其處罰法│                          │              │        │
│段          │條無罰金刑之規定者，亦同。│                          │              │        │
├───┬──┴─────────────┴─────────────┴───────┴────┤
│整體比│舊法最低刑度低，自首係必減輕其刑，且易科罰金折算標準之金額較低，經整體比較結果，以舊法│
│較結果│較有利，應適用舊法                                                                    │
└───┴───────────────────────────────────────────┘


司法院資訊處製作；財團法人民間司法改革基金會備份。
